【裁判字號】    90,訴,4136
【裁判日期】    920326
【裁判案由】    民事
【裁判全文】
臺北高等行政法院裁定                              九十年度訴字第四一三六號
    原      告  興松有限公司
    代  表  人  甲○○
    訴訟代理人  潘正芬律師
    被      告  交通部台灣區國道新建工程局
    代  表  人  鄭文隆 (局長)
    訴訟代理人  張炳煌律師
                余青慧律師
右當事人間因接管工程事件，原告不服交通部中華民國九十年三月二十八日交訴八十
九字第○七一六七八號訴願決定，提起行政訴訟，本院裁定如左︰
    主  文
原告之訴駁回。
訴訟費用由原告負擔。
    理  由
一、按國家為達成行政上之任務，得選擇以公法上行為或私法上行為作為實施之手段
    ，其因各該行為所生爭執之審理，屬於公法性質者歸行政法院，私法性質者歸普
    通法院（司法院釋字第五四○號解釋參照）。又訴訟事件不屬行政法院之權限者
    ，行政法院應以裁定駁回之，行政訴訟法第一百零七條第一項第一款定有明文。
二、原告起訴意旨略以：被告於民國（下同）八十九年九月十九日國工局八九處三字
    第二○七七○號函違法通知將於同年月二十二日強制接管工程進入工地，並於該
    日會同警員運用公權力措施強制接管工地驅逐原告，不僅生對人強制效果（禁止
    進入工地施工），亦生對物強制效果（強制占有工地並排除原告占有，強制取得
    原告已完工工程及工地設備），核屬行政處分，故請求(一)撤銷原處分及訴願決定
    。(二)被告應停止強制接管、逐離及強制運返等行為及應為回復原狀之必要處置。
    (三)被告應賠償原告因強制接管、逐離及後續不予評值、強制運返行為所生之損害
    。
三、惟查原告與訴外人泉安營造事業有限公司，於八十一年四月十七日短期結合承包
    被告北宜高速公路第二標工程（石碇彭山段），工程總價新台幣二十一億二千九
    百九十九萬元，此有合約書節本在卷可參，是兩造間所成立者為私法上之承攬契
    約。按該合約書一般規範第8.10(3)明文約定：「若承包商未於三十日內儘速改正
    其違約行為，國工局有全權及權力以書面通知承包商，自該承包商處接管工程進
    入工地，並將承包商逐離該處：：：」，而被告八十九年九月十九日國工局八九
    處三字第二○七七○號函主旨謂：「貴結合承建北宜高速公路第二標（石碇彭山
    段）工程（合約編號：843-C220），自開工後工作進行遲緩，致要徑工作及整體
    工程進度嚴重落後，且經督促遲仍不有效改善，業已構成本標工程合約8.10(1)節
    之違約原因，本局依同規範第8.10(2)節以書面通知貴結合於改善期間改正約束行
    為未果，爰依同規範8.10(3)節規定接管工程」等語以觀，核被告所為之接管工程
    通知及措施，係由於上開合約約定而生，均非出於公權力之行使非公法上爭議。
    是原告對之有所爭執（例如原告是否業已構成該標工程合約8.10(1)節之違約事由
    ），揆之前開之說明，應循民事訴訟途徑解決，原告誤向本院提起訴訟，依首揭
    之規定，其起訴不合法，爰裁定駁回之。
據上論結，本件原告之訴為不合法，爰依行政訴訟法第一百零七條第一項第一款、第
一百零四條、民事訴訟法第九十五條、第七十八條，裁定如主文。
中    華    民    國    九十二      年      三      月    二十六        日
                 臺 北 高 等 行 政 法 院   第 一 庭
                                審判長法官  王立杰
                                      法官  黃本仁
                                      法官  王碧芳
右為正本係照原本做成。
如不服本裁定，應於送達後十日內，向本院提出抗告狀（須按他造人數附繕本）。
中      華      民      國    九十二    年      三      月    二十八    日
                                     法院書記官 鄭聚恩


司法院資訊處製作；財團法人民間司法改革基金會備份。
